臺北高等行政法院判決
　　　　　　　　　　　　　　　　　　　 94年度簡字第489號
原　　　告　甲○○○○○○
訴訟代理人　戊○○
被　　　告　基隆市稅捐稽徵處
代　表　人　乙○○處長）住同.
訴訟代理人　丙○○
　　　　　　丁○○
上列當事人間因娛樂稅事件，原告不服基隆市政府中華民國94
年3月25日基府行法壹字第0940038249號訴願決定，提起行政訴
訟。本院判決如下：
    主  文
原告之訴駁回。
訴訟費用由原告負擔。
　　事  實  及  理  由
一、事實概要：原告於民國93年8月在基隆市○○區○○路303巷
    13號1樓，提供電腦22台供人娛樂使用，經被告核定娛樂稅
    為新臺幣（下同）4,120元，原告不服，申請復查未獲變更
    ，提起訴願，復遭決定駁回，遂提起本件行政訴訟。
二、原告起訴意旨略以：
  (一)依經濟部90年3月20日經（90）商字第09002052110號公告，
    資訊休閒業之定義內容為「提供場所及電腦設備採收費方式
    ，供人透過電腦連線擷取網路上資源或利用電腦功能以磁碟
    、光碟供人使用」，其與娛樂業營業項目定義乃有所區分，
    被告無視實際情況，竟將資訊休閒業與娛樂業等同視之，而
    逕自認定原告營業項目，全部營業皆係娛樂，全數核課娛樂
    稅，顯然名實不符。
  (二)原處分書為要式文書，任何一項記載，皆須與事實相符，本
    件原處分書具載明原告業別為「其他業」，卻進而以「娛樂
    業」據之課徵娛樂稅，因此原處分所據事實自有違誤。
  (三)原告營業項目與娛樂業者營業項目不同，自非法定娛樂場所
    ，再者，電腦是現代資訊生活必備使用工具，不是娛樂設施
    ，更不等同於電子遊戲機，因此被告按原告營業用電腦數目
    ，皆視同娛樂設施而全數核課娛樂稅，不符公平正義原則，
    更違反基隆市娛樂稅徵收細則第10條之規定，故應按實際營
    業額查定其代徵稅額為稅基原則。
  (四)至於客人使用電腦隨時可變更使用目的，無涉娛樂範疇時，
    自無繳納娛樂稅之義務，若使用線上電玩，則須先外購電玩
    點數卡，以便取得密碼通行，因此使用電玩時間長短，由點
    數存留多寡即可查詢，故依理娛樂稅應從各電玩網站所售出
    點數卡加以附徵，始符公平正義原則，更何況線上電玩皆係
    收費網站，原告電腦並無提供客人免費使用機制，消費者付
    費使用電腦之對價僅能連上無收費之網站而已，故本件向原
    告課徵娛樂稅顯然可議。按娛樂稅法第3條明定娛樂稅之納
    稅義務人，為出價娛樂之人，原處分逕自核定原告應繳納娛
    樂稅，變相使原告變為出價娛樂之納稅義務人，稽徵方式顯
    然違法。
  (五)娛樂稅之稽徵，按娛樂稅法第9條第1項規定，係以娛樂稅代
    徵人自動報繳為原則，查法無明文有條件設限，禁止商家自
    動報繳，但被告竟非法設限，依92年10月14日基稅消參字第
    0920037378號函，其函釋意旨須先審核帳冊及所開立發票，
    核准才符合自動報繳之要件，被告顯然未依法行政。至於代
    徵人不為自動報繳或逃漏稅，皆可依娛樂稅法第14條論處，
    故屬另一問題，因此本件被告未踐行法定程序「自動報繳」
    之稅政配合手續，逕以核定課稅，稽徵過程顯然可議。
  (六)次按娛樂稅法第9條第1項但書而論，法之適用首須具「經營
    方式特殊或營業規模狹小」之法定要件，查法雖無明文訂定
    具體認定標準，但也未授權被告自行認定合法要件，因此本
    件被告逕自核定原處分「本稅額」，既有爭議，即屬有疑，
    否則被告係有公權力之機關，隨意處分，對人民而言乃極為
    不公。
  (七)具有一定規模與法定條件者，才能申請營利事業證照，原告
    係依商業登記法合法申領有營利事業登記證者，故依法不能
    視為「營業規模狹小」。有營利事業登記證者，即具常態性
    、一致性，故經營資訊休閒業係按法定營業項目定義方式營
    業，並無特殊之處可言，依法更不能視為「經營方式特殊」
    ，而無照營業、臨時性、與眾不同者，才可謂之特殊，因此
    本件並無娛樂稅法第9條第1項但書「經營方式特殊或營業規
    模狹小」之情況，故被告核定娛樂稅之方式與程序皆不適法
    。
  (八)再者，依稅捐稽徵機關管理營利事業會計帳簿憑證辦法第21
    條規定，可證明免用統一發票者，才界定為小規模營利事業
    ，原告係國稅局核定須使用統一發票營業者，申領有合法營
    照，依法定營業項目方式營業，為須設帳簿與使用發票之營
    利事業，依統一發票使用辦法第4條第1款之規定，可證原告
    並非法定「小規模營業人」，可依營業額核計娛樂稅。如按
    原告營業額計算，縱以法定最高稅率10%核稅，仍較本件原
    處分逕自核定娛樂稅每月6,720元為低，本件顯屬超徵，其
    所涉稅率即非適法。
  (九)又原告既不應適用查定課徵之方式繳納娛樂稅，被告復自承
    原告尚未辦理娛樂稅登記及代徵報繳娛樂稅之手續，則原告
    顯非娛樂稅法上所稱之「代徵人」，自無繳納娛樂稅之理。
  (十)另被告固提出經基隆市議會第12屆第12次臨時會議紀錄，惟
    該次會議係在81年6月29日至81年7月1日間，而當時尚無資
    訊休閒業別；又基隆市娛樂稅徵收細則第9條乃規定「查定
    其代徵稅額」，而非查定「營業額」，被告查定每台電腦每
    月營業額為2,000元，其依據為何？又原處分以全部電腦數
    目為核定稅額方式，將未營業、他用或待檢修測電腦數計列
    為稅基，有不符公平正義原則之情況，其拘束人民之「核定
    娛樂稅方式」，亦違娛樂稅法第6條明定之法定核備程序，
    其方式當屬不法。娛樂稅之稽徵係以自動報繳為原則，被告
    逕自以「核定」方式向原告課稅，亦違反娛樂稅法第3規定
    。
  (十一)為此，請求原處分及訴願決定均撤銷。
三、被告答辯則以：
  (一)查原告自行於營利事業變更登記申請書上載明係經營資訊
    休閒業，並於93年1月1日起即於基隆市○○區○○路303巷
    13號1樓經營資訊休閒業，依經濟部公司行號營業項目代碼
    表明定：「資訊休閒業係指提供特定場所及電腦資訊設備，
    以連線方式擷取網路資源或以非連線方式結合資料儲存裝置
    ，供不特定人從事遊戲娛樂之營利事業」，原告自屬資訊休
    閒業。被告於93年7月1日娛樂稅稽核時，查得原告提供電腦
    22台供人娛樂使用，依娛樂稅法第2條第1項第6款、第3條規
    定及相關函釋，出價娛樂人為娛樂稅之納稅義務人，而原告
    為娛樂場所、娛樂設施之提供人，即有代徵娛稅之義務。惟
    原告迄行政訴訟止仍未向被告辦理娛樂稅登記及代徵報繳娛
    樂稅手續，亦未將每月代徵之娛樂稅稅款主動於次月10日前
    填用自動報繳書繳納，被告基於租稅公平原則，遂依法核定
    原告為娛樂稅代徵人，並依當時查得資料，按經基隆市議會
    第12屆第12次臨時會議通過在案之基隆市娛樂稅稅率第5條
    規定：「其他提供娛樂設施供人娛樂者，課徵10%」，及被
    告娛樂稅稅額查定標準表明列資訊休閒業稅率10%計算，核
    定原告93年7月份應代徵娛樂稅額4,120元，於法尚無不合。
    原告指陳原處分書載明原告業別為「其他業」，卻以「娛樂
    業」據以課娛樂稅，經查，原告提供之電腦供人娛樂使用，
    即屬於娛樂稅法第2條第1項第6款後段所規範之「及其他提
    供娛樂設施供人娛樂者」之範疇，是以，原告既提供該營業
    場所及電腦設施供不特定人從事遊戲娛樂使用，並從事具有
    娛樂性質之資訊休閒業，屬娛樂稅法第2條所明定應課娛樂
    稅之範疇，依同法第3條規定以原告為代徵人，當屬無誤。
  (二)次查原告屬應課徵娛樂稅之業者，即應依娛樂稅法第7條規
    定，於開業前向主管稽徵機關辦理登記及代徵報繳娛樂稅之
    手續，惟原告迄今仍未向被告辦理登記及代徵報繳手續；被
    告乃基於租稅公平原則，依首揭法令規定以查得資料，核課
    原告應代徵之娛樂稅，於法並無違誤。另被告娛樂稅查定稅
    額標準表中明列資訊休閒業稅率為10% ，每月每台查定應納
    代徵娛樂稅額為200元，亦即每月每台查定營業額為2,000元
    乘以徵收率（稅率10%）為應納代徵娛樂稅額200元。依原告
    每小時收費10元，換算每月每台則使用200小時，平均每日
    每台僅核算使用6至7小時，如以一般每天營業10小時計，每
    台僅課徵20日，已充分考量業者機台待修、待測無法營業狀
    態，是以，被告核定之娛樂稅應屬合理，於法亦無牴觸。
  (三)原告雖為使用統一發票之業者，惟按加值型及非加值型營業
    稅法第23條、第24條第3項，及統一發票使用辦法第4條之規
    定，小規模營業人其營業稅之課徵除由主管稽徵機關查定者
    外，仍得依上揭規定申請依加值型及非加值型營業稅法第4
    章第1節使用發票，按一般稅率自行申報營業稅，並不以其
    是否使用統一發票作為區分小規模營業人之標準；復依財政
    部72年10月12日台財稅第37219號函釋：「使用統一發票之
    營利事業，其娛樂稅採用依法查定課徵者，如經查獲．．．
    」，顯見使用統一發票之應代徵娛樂稅之營利事業，其應納
    之娛樂稅仍可採用查定課徵。原告雖經國稅局核定使用統一
    發票，但其93年度全年營業額未達20萬元，參照財政部75年
    7月12日台財稅字第7526254號函釋意旨，其應屬營業規模狹
    小之業者，被告自得依娛樂稅法第9條第1項但書規定，以查
    定方式核課其應納之代徵娛樂稅。原告認為免用統一發票者
    ，才界定為小規模營利事業，顯係對稅法之誤解。原告訴稱
    未先踐行自動報繳，稽徵過程自是可議云云，查原告既迄今
    仍未依娛樂稅法第7條規定，向被告辦理娛樂業設立登記，
    及辦理代徵報繳娛樂稅之手續，且未於次月10日前填用自動
    報繳書繳納，亦未提示足證其會計制度健全，覈實代徵繳稅
    無短漏稅捐及可供被告覈實查核之相關帳冊憑證，基於維護
    租稅公平原則，本於被告之權責，按首揭稅法規定，依查得
    資料查定課徵原告代徵娛樂稅，並填發繳款書限於送達後10
    日內繳納，於法並無違誤。
  (四)為此，請求駁回原告之訴。
四、按娛樂稅法第2條第1項第6款規定「娛樂稅，就左列娛樂場
    所、娛樂設施或娛樂活動所收票價或收費額徵收之．．．六
    、撞球場、保齡球館、高爾夫球場及其他提供娛樂設施供人
    娛樂者」；第3條「娛樂稅之納稅義務人為出價娛樂之人。
    娛樂稅之代徵人，為娛樂場所、娛樂設施或娛樂活動之提供
    人或舉辦人」；第6條「直轄市及縣（市）政府得視地方實
    際情形，在前條規定稅率範圍內，分別規定娛樂稅徵收率，
    提經直轄市及縣（市）民意機關通過，報請或層轉財政部核
    備」；第7條「凡經常提供依本法規定應徵收娛樂稅之營業
    者，於開業、遷移、改業、變更、改組、合併、轉讓及歇業
    時，均應於事前向主管稽徵機關辦理登記及代徵報繳娛樂稅
    之手續」，第9條第1項「娛樂稅代徵人每月代徵之稅款，應
    於次月10日前填用自動報繳書繳納。但經營方式特殊或營業
    規模狹小經主管稽徵機關查定課徵者，由稽徵機關填發繳款
    書，限於送達後10日內繳納」。次按基隆市政府基於娛樂稅
    法第17條之授權訂頒「基隆市娛樂稅徵收細則」，其第9條
    規定「娛樂業因經營方式特殊或營業規模狹小者，得由主管
    稽徵機關核定以查定方式課徵」；第10條規定「查定課徵之
    娛樂業，由主管稽徵機關調查其實際營業狀況，查定其代徵
    稅額後，按月於月底前填發繳款書送達娛樂業者，娛樂業者
    應於次月1日起10日內繳納之」。另其依娛樂稅法第6條訂定
    該市娛樂稅率為10%，亦經基隆市議會第12屆第12次臨時會
    議審查通過，此有該會次臨時會議案紀錄附於原處分卷第24
    頁可憑。再按「營業人提供營業場所及電腦設備採收費方式
    供人使用，其具有娛樂性者，應依娛樂稅法第2條第1項第6
    款『其他提供娛樂設施供人娛樂』之規定課徵娛樂稅」，為
    財政部90年6月6日台財稅字第0900453769號函所明釋，核此
    函釋乃主管機關就應課娛樂稅之行業予以解釋，俾於法律適
    用上之一致，並未逾越娛樂稅法之本質，自得予以援用，合
    先敘明。
五、查原告在基隆市○○區○○路303巷13號1樓，提供電腦22台
    供人娛樂使用，收取每小時10元之費用，因未依娛樂稅法第
    7條辦理登記及代徵報繳娛樂稅之手續，被告乃認為營業規
    模狹小之業者，而以查定方式課徵其93年8月份應納代徵之
    娛樂稅4,120元，申經復查未獲變更等事實，有娛樂稅繳銷
    檔查詢畫面、復查決定書等附於原處分卷可憑，堪予認定。
六、原告主張原處分不當，無非以(一)其為資訊休閒業，並不等同
    於娛樂業，且客人使用電腦非全用於娛樂。(二)原告領有營利
    事業登記證且使用統一發票，自非屬「營業規模狹小」、「
    經營方式特殊」之情形，自可以按實際營業額自動報繳，被
    告逕行以查定方式核定娛樂稅，亦有未合；又其非查定課徵
    之業者，亦未申報代徵手續，自非屬「代徵人」。(三)被告提
    出之基隆市議會第12屆第12次臨時會議紀錄，係於81年6月2
    9日至81年7月1日間舉行，當時尚無資訊休閒業別；又基隆
    市娛樂稅徵收細則第9條規定，被告應「查定其代徵稅額」
    ，而非查定「營業額」，被告查定每台電腦每月營業額為2,
    000元顯乏依據；又被告以電腦總台數作為計算基礎，未考
    慮部分電腦未營業、他用、待修之情形，原處分以全部電腦
    數目為核定稅額方式，將未營業、他用或待檢修測電腦數之
    情形，其查定之稅額自有不當等節為據。
七、本院認：
  (一)原告之營利事業登記證載明其營業項目包括「資訊休閒業」
    ，此有營利事業登記證附於本院卷第9頁可證，而事實上其
    設置電腦供客人連線擷取資料使用，並收取費用，此亦為其
    所不爭執，則原告所營項目業已該當財政部90年6月6日台財
    稅字第0900453769號函釋意旨，應屬娛樂稅法第2條第1項第
    6款「其他提供娛樂設施供人娛樂」之業者。又原告獨資經
    營設於基隆市○○區○○路303巷13號1樓之「佳昇行」，此
    稽之上開登記證亦明，原告即屬娛樂場所之提供人，依娛樂
    稅法第3條規定，原告自屬娛樂稅之代徵人。原告主張其經
    營之資訊休閒館並非娛樂場所，電腦使用非電子遊戲機，其
    不負繳納娛樂稅義務，及其非代徵人云云，均不可採。
  (二)按加值型及非加值型營業稅法施行細則第9條規定：「本法
    稱小規模營業人，指規模狹小，交易零星，每月銷售額未達
    使用統一發票標準之營業人」，另財政部以75年7月12日台
    財稅字第7526254號函訂定營業人使用統一發票銷售額標準
    為平均每月20萬元。被告主張審酌原告93年度之營業額，1,
    2月份為21,889元，3,4月份為34,489元，5,6月份為38,847
    元，原告應該當於規模狹小之營業人，並舉原告93年營業稅
    申報書查詢結果為證（見本院卷第68頁），參照上開財政部
    訂頒之使用統一發票銷售額標準，應非無據，則被告以查定
    課徵之方式查定原告應報繳之娛樂稅，自屬適當。況原告自
    承迄至起訴時仍未辦妥代徵報繳娛樂稅之手續（見本院卷第
    38頁），被告查定課徵本件娛樂稅，自符公平原則。
  (三)原告既係依查定課徵之方式核課其代徵娛樂稅之業者，被告
    乃於93年7月1日赴現場訪查，查得現場設有22台電腦，此有
    基隆市稅捐稽徵處娛樂稅查定及訪查案件處理表附於原處分
    卷第12頁可憑。則依據「基隆市稅捐稽徵處娛樂稅查定稅額
    標準表」所定，每月每台電腦之娛樂稅率為10%、稅額為200
    元，設置1-15台內折數100%，16-30台部分折數為80%，被告
    據以核定其應納之娛樂稅額為4,120元【計算式：｛200 元
    ×15台×100%＋200元×（22－15）台×80%｝】（原告起訴
    指稱被告核課娛樂稅為6,720元，顯有錯誤）。經換算結果
    ，原告經營之佳昇行每月營業額為41,200元【計算式：4,
    120÷10%】，以一般資訊休閒業之營業常態即每月營業25日
    ，每日營業10小時計算，每天約有17台電腦提供營業【計算
    式：41,200元÷25日÷10小時÷10元＝16.48（≒17）】，
    顯見該查定標準已將電腦故障、他用等未營業之因素予以考
    量，即被告訂定前開標準時即已多方考量，標準表所定內容
    尚屬適當。查定課徵既係被告身為主管機關之職權行使，被
    告為免失出失入而制訂該標準表，以供其內部行使查定時之
    參考，於適用具體個案時，踐行實際查核工作適用該標準表
    核課娛樂稅，自無不當。至於娛樂稅之稅率早經基隆市議會
    於第12屆第12次臨時會議中審議通過，爾後經歸類為娛樂稅
    法第2條第1項各款所列之應課徵娛樂稅之對象，即有該稅率
    之適用。原告主張上開臨時會議召開時，尚無資訊休閒業別
    ，於本件自不生影響。
八、從而，原處分於法並無違誤，訴願決定予以維持，亦無不合
    ，原告仍執前詞，訴請撤銷原處分及訴願決定，為無理由，
    應予駁回。又本件為簡易訴訟事件，爰不經言詞辯論，逕為
    判決，併予敘明。
據上論結，本件原告之訴為無理由，爰依行政訴訟法第98條第3
項前段、第233條第1項、第236條，判決如主文。
中　　華　　民　　國　　94　　年　  12　　月　 21  　 日
                                第七庭法  官　李　玉　卿
上為正本係照原本作成。
本件以訴訟事件所涉及之法律見解具有原則性者為限，始得於本
判決送達後20日內向本院提出上訴狀並表明上訴理由，如已於本
判決宣示後送達前提起上訴者，應於判決送達後20日內補具上訴
理由（均按他造人數附繕本），且經最高行政法院許可後方得上
訴。
中　　華　　民　　國　　94　　年　　12　　月　 21　 　日
                                      書記官  林  苑  珍
